臺灣臺南地方法院刑事判決　　　　　　　93年度交自字第10號
自　訴　人　乙○○
自訴代理人　陳文欽律師
被　　　告　甲○○
上列被告因過失傷害案件，經自訴人提起自訴，本院判決如下：
    主  文
甲○○因過失傷害人致重傷，處有期徒刑伍月，如易科罰金，以
參佰元折算壹日。
    事  實
一、甲○○於民國九十三年六月十八日晚間，騎乘車牌號碼ＺＸ
    Ｑ—六三二號輕型機車，沿台南縣永康市○○街由西往東方
    向快車道行駛，而於同日晚間九時四十五分許，行經台南縣
    永康市○○街二七八號前時，理應注意汽車行駛時，駕駛人
    應注意車前狀況，並隨時採取必要之安全措施，又依當時天
    候晴朗、夜間有照明、路面乾燥無缺陷、道路上未有任何障
    礙物，且視距良好等情，客觀上亦無不能注意之情事，其竟
    疏未注意車前狀況，即行經該處。適有由不詳人士駕駛之車
    牌號碼ＺＺ—八九八號大客車，亦疏未注意而逆向佔用台南
    縣永康市○○街由西往東方向慢車道停放（此部分未據自訴
    人提起自訴）。此時，正由台南縣永康市○○街由西往東方
    向行走之行人乙○○因前開大客車佔用慢車道停放，亦疏未
    注意在未劃設人行道之道路，應靠邊行走，並不得在道路上
    任意行走，阻礙交通，竟未靠邊行走，而貿然侵入快車道中
    間，甲○○因有上述過失，以致看見乙○○時，業已避煞不
    及，其輕型機車之車頭右側乃碰撞到乙○○，造成乙○○倒
    地，而受有頭部外傷、顱內出血，以及語言功能與右側肢體
    功能均有障礙之於身體及健康有重大不治之重傷害。甲○○
    則於肇事後，犯罪未被有偵查權之公務員或機關發覺前，即
    向台南縣警察局永康分局員警表明係肇事者而自首，並坦承
    犯行進而接受裁判。
二、案經自訴人提起自訴。
    理  由
一、訊據被告甲○○對於右揭時、地，騎車肇事，致自訴人乙○
    ○受有如上之重傷害之事實於警詢及本院審理時供承不諱，
    並有道路交通事故現場圖及道路交通事故調查報告表（一）
    （二）計三紙、道路交通事故蒐證照片六幀附卷可稽。而自
    訴人乙○○因本件車禍致受有如前述之傷害，經送醫治療後
    ，「病人因外傷左腦出血手術後，右側肢體偏癱乏力，病人
    於九十三年六月受傷到今天，語言功能與右側肢體功能均有
    障礙，且屬於難治癒之傷害」，有財團法人奇美醫院九十三
    年十二月十四日（九三）奇醫字第六三二四號函暨檢附之病
    情摘要乙紙在卷可佐，足見自訴人乙○○前開所受傷勢已達
    於身體有重大不治之重傷害程度甚明。
二、按汽車行駛時，駕駛人應注意車前狀況，並隨時採取必要之
    安全措施，道路交通安全規則第九十四條第三項定有明文。
    被告有取得輕型機車之駕駛執照，其對上開規定應知之甚稔
    ，且依當時情形，客觀上又無不能注意之情形，竟疏未注意
    車前狀況，致生本件車禍事故。次按停車時應依車輛順行方
    向緊靠道路右側，道路交通安全規則第一百十二條第二項亦
    定有明文，是車牌號碼ＺＺ—八九八號大客車佔用慢車道逆
    向停放，自有違上開規定，而有過失甚明。復按行人應在劃
    不得在道路上任意奔跑、追逐、嬉戲或坐、臥、蹲、立，阻
    礙交通，道路交通安全規則第一百三十三條亦規定甚明。查
    自訴人乙○○徒步行走於快車道上，疏未注意靠邊行走，是
    被告及自訴人乙○○本身均有違前開規定之注意義務，其二
    人均顯有過失甚明。又本件經送請台灣省台南區車輛行車事
    故鑑定委員會鑑定結果認為：「甲○○駕駛輕型機器腳踏車
    ，未注意車前狀況，為肇事主因；乙○○徒步行走，侵入快
    車道行走，為肇事次因；ＺＺ—八九八號大客車，逆向停放
    肇事地點道路慢車道，同為肇事次因」，此有該委員會九十
    四年一月十三日南鑑字第０九四五九００一六三號函暨檢附
    之鑑定意見書一份在卷可佐。而自訴人乙○○確因本件車禍
    而受有前開重傷害，已如前述，是被告之過失行為與自訴人
    乙○○之重傷害結果間，顯有相當因果關係。綜上所述，本
    件事證明確，被告上開過失重傷害犯行，已堪認定。至自訴
    人乙○○雖亦疏未注意靠邊行走，足認就本件車禍事故之發
    生亦有過失，然本件車禍既係被告之過失併合而發生，是被
    告前開過失之責究未能據此解免，附此說明。
三、核被告甲○○所為，係犯刑法第二百八十四條第一項後段之
    過失重傷害罪。被告於肇事後犯罪未被發覺前，即向現場處
    理警員坦承肇事而自首，有台南縣警察局永康分局道路交通
    事故肇事人自首情形紀錄表乙紙在卷足憑，係對於未經發覺
    之犯罪自首而接受裁判，應依刑法第六十二條前段規定減輕
    其刑。另被告在快車道依規定駕車行駛，因行人即自訴人乙
    ○○不依規定，擅自進入快車道，而致自訴人乙○○受有重
    傷，依法應負刑事責任者，故需依照道路交通管理處罰條例
    第八十六條第二項之規定，遞減輕其刑。爰審酌被告之品行
    ，未注意車前狀況，以致肇事，應負過失責任之程度，造成
    自訴人受有如上重傷害，且事後亦未能與告訴人達成民事和
    解，及犯後態度等一切情狀，量處如主文所示之刑，並諭知
    易科罰金之折算標準，以資懲儆。
據上論斷，應依刑事訴訟法第二百七十三條之一第一項、第二百
九十九條第一項前段，道路交通管理處罰條例第八十六條第二項
、刑法第二百八十四條第一項後段、第四十一條第一項前段、第
六十二條前段，罰金罰鍰提高標準條例第一條前段、第二條，判
決如主文。
中　　華　　民　　國　　94　　年　　3 　　月　　29　　日
                交通法庭    法  官  鄭燕璘
以上正本證明與原本無異。
如不服本判決，應於判決送達後十日內，向本院提出上訴狀（應
附繕本）。
                            書記官  陳金堂
中　　華　　民　　國　　94　　年　　3 　　月　　29　　日
附錄本案論罪科刑法條全文：
刑法第二百八十四條第一項：
因過失傷害人者，處六月以下有期徒刑、拘役或五百元以下罰金
。致重傷者，處一年以下有期徒刑、拘役或五百元以下罰金。
